臺灣臺北地方法院民事判決　　　　　　　　　　　　九十二年度簡上字第七四七號
　　上　訴　人　乙○○
　　訴訟代理人　孫銘豫律師
　　複代理人　　楊東晏律師
　　訴訟代理人　邱榮英律師
　　被上訴人　　甲○○
當事人間請求侵權行為損害賠償事件，上訴人對於中華民國九十二年十月二日臺灣臺
北地方法院臺北簡易庭九十二年度北簡字第一四三四三號第一審判決提起上訴，本院
於九十三年十二月三日言詞辯論終結，判決如下：
    主      文
上訴駁回。
第二審訴訟費用由上訴人負擔。
    事      實
甲、上訴人方面：
壹、聲明：
一、原判決廢棄。
二、被上訴人在第一審之訴及假執行之聲請均駁回。
貳、陳述：除與原判決所載相同者，茲予引用外，補稱：
一、上訴人係在被上訴人強暴脅迫之下簽立始簽立系爭和解書，簽立當時，被上訴人
    及訴外人彭宣芳、黃金忠等九人將上訴人強制留在台北市○○○路○段六十二巷
    四十二號地下室，上訴人因恐懼被上訴人會採用何種激烈手段加害上訴人，乃在
    非自由意志之情形下簽立系爭和解書。此由系爭和解書第五條特別記載：「以上
    約定，係雙方瞭解和解內容後簽訂，並無恐嚇脅迫詐欺等情事」、第四條有關「
    付款」之細節，僅約定第一項，其餘各項均空白，及和解書上所載之四件物品（
    三用電表、真空幫浦、博世電鑽、無敵ＣＤ電子字典）其價值僅新台幣（下同）
    四萬元，惟被上訴人竟要求賠付一百萬元，雖最後簽定金額為五十五萬元，亦為
    上開損害金額之十六倍，顯違日常生活之經驗法則及和解係相互讓步之性質，足
    見系爭和解書之簽立確有可議。
二、次由無敵公司於民國（下同）九十一年九月四日之函文，亦可推知被上訴人於九
    十年三月間即曾查詢過無敵ＣＤ─６７機台之序號。若被上訴人當時即已懷疑且
    查證上訴人有偷竊行為，何以被上訴人未即時對上訴人為任何訴追，反於同年九
    月間尤主動贈送上訴人「三卡車」之工具及材料，並遲至七個月後始向上訴人主
    張賠償，顯然有違常理。又臺灣高等法院九十二年度上易字第一八五○號刑事確
    定判決所引之證人詹仕沂律師，係被上訴人所委任之律師，且於系爭和解書簽立
    時並不在場，已難期其證詞客觀公正且與事實相符，況系爭和解書簽立時被上訴
    人及其他在場人確曾表示：「現在給你機會，你還不是」、「回答，回答啦」、
    「路給你走、看你會不會走，就這麼簡單」等語，上開刑事確定判決竟認為無證
    據證明被上訴人施以恐嚇言詞，亦顯有與卷內事實不合之違誤。
三、綜上所述，本件上訴人係因受被上訴人脅迫始為和解之意思表示並簽立系爭和解
    書，上訴人復已於九十一年四月十八日至警局指訴上開事實，並製作筆錄。上訴
    人受脅迫終止之時雖係九十一年四月十八日，撤銷權固已因逾除斥期間而不得行
    使，惟上訴人之意思自由既因被上訴人之脅迫行為而受有嚴重侵害，上訴人自仍
    得援引最高法院二十八年上字第一二八二號判例意旨，於上訴人知有損害及賠償
    義務人時起二年內，依民法第一百九十八條之規定，請求廢止加害人之債權並拒
    絕履行。
參、證據：除援用原審之立證方法外，補提刑事辯護意旨狀、警訊筆錄等件為證。
乙、被上訴人方面：
壹、聲明：上訴駁回。
貳、陳述：除與原判決所載相同者，茲予引用外，補稱：
一、系爭和解書係上訴人因不法竊取被上訴人之財物，在詹仕沂律師及友人見證下與
    被上訴人達成和解，且由當時現場之錄音譯本可知被上訴人並無以強暴、脅迫之
    方式，逼迫上訴人簽立系爭和解書。又上訴人於九十一年四月十八日警訊筆錄之
    內容與在臺灣臺北地方法院檢察署九十一年度偵字第一四六○六號刑事恐嚇、竊
    盜偵查中偵訊筆錄之內容，前後矛盾且與事實相違，應不足採信。
二、被上訴人因赴越南經商而結束公司之經營，對於公司之辦公桌椅、文具及工具等
    ，均統一打包，由職員彭宜方負責載運回新竹，寄放於新竹市○○路三九三巷一
    ○弄二號一樓之倉庫存放，被上訴人僅贈予上訴人如水管、水管另件及被覆銅管
    等材料，並無贈予系爭和解書上所列三用電表、真空幫浦、博世電鑽、無敵ＣＤ
    電子字典等工具，上述物品乃上訴人於任職被上訴人公司期間，利用工作、職務
    之便，不法竊取被上訴人之財物，上訴人主張上述物品係被上訴人所贈予云云，
    實為卸責之詞。
參、證據：援用原審之立證方法。
丙、本院依職權調閱臺灣高等法院九十二年度上易字第一八五○號刑事偵審全卷。
    理      由
一、本件被上訴人起訴主張：上訴人於八十六年間至其所經營之恒昇公司任職水電工
    ，竟趁職務之便，於八十七間至九十年間先後竊取被上訴人所有之無敵CD電子字
    典、博世電鑽、真空幫浦、及三用電表各一個，嗣經被上訴人發覺後於九十一年
    四月十八日上午與上訴人在上訴人設於台北市○○○路○段六十二巷四十二號地
    下室之水電行內簽立和解書，上訴人同意賠償其五十五萬元等情，爰和解書之約
    定，求為命上訴人如數給付之判決。
    上訴人則以：伊係在被上訴人率同訴外人彭宣芳、黃金忠等九人以強暴脅迫之方
    式，出於非自由意志所簽立，伊並未偷竊被上訴人之財物，雖上訴人未在法定除
    斥期間撤銷所為之和解意思表示，然其意思自由既因被上訴人之脅迫而受有嚴重
    侵害，參諸最高法院二十八年上字第一二八二號判例意旨，自得於伊知有損害及
    賠償義務人時起二年內，依民法第一百九十八條之規定，請求廢止被上訴人之債
    權並拒絕履行云云，資為抗辯。
二、兩造不爭執之事實：
（一）兩造曾於九十一年四月十八日上午就上訴人受雇於被上訴人期間，私自取走被
      上訴人所有之三用電表、真空泵浦、博世電鑽、無敵CD之事簽立和解書，見證
      人為彭宣芳、吳春福、黃金忠等三人；兩造約定上訴人願支付被上訴人五十五
      萬元，並分二期履行，第一期支付金額為二十萬元，於九十一年四月二十四日
      付現，餘款於九十一年五月二十四日支付，被上訴人願放棄刑事法律追訴權，
      但如上訴人未如期支付，被上訴人仍得行使刑事追訴權。
（二）上訴人於訂約當日即向警方報案指稱受被上訴人恐嚇脅迫而簽訂系爭和解書，
      經警方移送臺灣臺北地方法院檢察署偵辦後，由該署以九十一年偵字第一四六
      ○六號認定被上訴人並無妨害自由而為不起訴處分，並另以上訴人涉嫌連續竊
      盜被上訴人所有之前揭財物提起公訴，案經本院九十一年度易字第一六五四號
      受理後判處上訴人有期徒刑四個月，上訴人聲明不服，台灣高等法院再以九十
      二年度上易字第一八五○號判決駁回上訴人之上訴確定。
三、按因侵權行為對於被害人取得債權者，被害人對該債權之廢止請求權，雖因時效
    而消滅，仍得拒絕履行。民法第一百九十八條定有明文。上訴人抗辯伊係受被上
    訴人之恐嚇脅迫始簽立系爭和解書，故伊就被上訴人之請求，得依上開規定拒絕
    履行，惟為被上訴人所否認，故本件首應探討者厥為：上訴人是否確在被上訴人
    之脅迫恐嚇下簽立系爭和解書？經查：
（一）系爭和解書係由律師詹仕沂所草擬，並在彭宣芳、吳春福、黃金忠等三人之見
      證下所簽訂，且簽訂過程被上訴人均有錄音存證，此均經證人詹仕沂在臺灣高
      等法院審理上訴人竊盜案中到場證稱：「告訴人（指被上訴人）說他的員工有
      竊盜的情況，請我去現場見證，當時我不知道見證的內容是什麼，到現場才知
      道。我是受僱律師，鍾辰方是事務所的助理人員」、「（問：和解書是否是你
      草擬的？）是我的字沒錯」、「（問：和解書裡面記載四樣東西，三用電錶、
      博士電鑽、真空幫浦、無敵ＣＤ電字典的依據何在？）我有看到。無敵ＣＤ我
      能判斷，但其他三樣東西的名稱我不知道，我是依照他們講的名稱來寫的」、
      「（問：當時被告有承認這四樣東西是告訴人的？）我印象中，被告（指上訴
      人）沒有具體說這四樣東西是他偷的，但他有不斷向告訴人道歉，說偷一樣也
      是偷，但他實際怎樣說，我已經不記得了，從他的言談之間的意思，應該說是
      他有偷」等語（見本院依職權調閱臺灣高等法院九十二年度上易字第一八五０
      號刑事卷第一五七頁至第一五九頁），證人吳春福亦在本院九十一年度易字第
      一六五四號審理上訴人竊盜案之刑事庭到場證稱：「（問：告訴人質問被告時
      被告如何反應）被告（指上訴人）一直要求告訴人（指被上訴人）原諒」等語
      （見本院依職權調閱之上開刑事卷第八四頁），及上開臺灣高等法院曾勘驗被
      上訴人所提出之錄音和解過程之錄音帶，確認上訴人有在現場表示自己有錯，
      願意承擔負責，以及被上訴人或在場人並無對上訴人施以恐嚇之言詞（見上揭
      臺灣高等法院刑事卷第一一八頁），足認上訴人確因偷竊被上訴人所有之上開
      財物，始簽訂系爭和解書，且被上訴人並無施以對上訴人生命財產不利之恐嚇
      威脅等情事。
（二）上訴人雖辯稱：系爭和解書第五條特別記載「以上約定，係雙方瞭解和解內容
      後簽訂，並無恐嚇脅迫詐欺等情事。」、第四條有關「付款」之細節，僅約定
      第一項，其餘各項均空白，與常情不符云云。然查和解書第五條之約款乃一般
      契約書末尾常見之條款，乃為免日後多生糾葛而立，並無違吾人經驗法則之處
      。且草擬和解書之詹仕沂律師亦已在刑事法院審理中證稱，其於寫完草稿時即
      因事先行離去，當時尚不知兩造和解之金額，而當時上訴人確有談和解之意思
      等語（見上開臺灣高等法院刑事卷第一五八頁）。亦堪認和解書之付款方式空
      白，係因草擬和解書時，和解金額尚未談妥，始將付款方式預留空白，而於談
      妥金額時，因草擬人詹仕沂律師離去而未及填載，故在客觀上亦無何不符常情
      之處。上訴人雖又辯稱：以和解書上所載之四件物品（三用電表、真空幫浦、
      博世電鑽、無敵ＣＤ電子字典）其價值僅四萬元，惟最後簽定之五十五萬元，
      係被上訴人所述損害額之十六倍，此有違日常生活之經驗法則云云。然查兩造
      之和解條件為上訴人賠付五十五萬元，被上訴人則放棄其對上訴人刑事追訴權
      ，此有和解書可稽，是上訴人為恐遭刑事竊盜罪之追訴而願支付較高額之賠償
      ，仍與常情相符，縱認其他在場人有如上訴人所云，曾表示「現在給你機會，
      你還不是。」、「回答，回答啦」、「路給你走、看你會不會走，就這麼簡單
      。」等語，然均係敦促上訴人和解息事之語，尚難認係以就生命財產等不利情
      事施以上訴人之意思，亦難據此遽認被上訴人有何恐嚇或脅迫之侵權行為。此
      外，簽訂和解書之地下室原係上訴人經營水電行之用，其一樓出租他人經營豆
      漿店，前揭見證人於簽訂系爭和解書之當天均係先在豆漿店用餐之情，亦據證
      人吳春福於本院九十一年度易字第一六五四號刑事竊盜案件審理時證述在卷（
      見前揭本院刑事卷第八三頁）。故依常情，上訴人若果有遭脅迫或恐嚇或遭強
      押情事，自得大聲呼叫以求脫身，然上訴人卻向被上訴人道歉且與之協商和解
      金額，足見上訴人所為遭受恐嚇脅迫之抗辯，並非事實。
四、綜上所述，上訴人所辯伊係在被上訴人之恐嚇脅迫下始簽立系爭和解書，依民法
    第一百九十八條規定，得拒絕履行云云，並非可取，故被上訴人依和解書之約定
    ，請求上訴人給付五十萬元，即屬有據，應予准許。從而，原審所為上訴人敗訴
    之判決，並無不合。上訴意旨指摘原判決不當，求予廢棄改判，為無理由。
五、據上論結，本件上訴為無理由，依民事訴訟法第四百三十六條之一第三項、第四
    百四十九條第一項、第七十八條，判決如主文。
中　　　華　　　民　　　國　　九十三　　年　　十二　　月　　二十四　　  日
                                    民事第一庭審判長法官 謝碧莉
                                                    法官 傅中樂
                                                    法官 王貞秀
正本係照原本作成
本件不得上訴
中　　　華　　　民　　　國　　九十三　　年　　 十二 　　月　　二十四　　日
                                                    書記官    劉寶鈴
